【裁判字號】    98,審訴,1870
【裁判日期】    980715
【裁判案由】    違反臺灣地區與大陸地區人民關係條例等
【裁判全文】
臺灣高雄地方法院刑事判決            98年度審訴字第1870號
公  訴  人  臺灣高雄地方法院檢察署檢察官
被      告  甲○○
上列被告因違反臺灣地區與大陸地區人民關係條例等案件，經檢
察官提起公訴（98年度偵字第6308號），被告於本院準備程序進
行中，就被訴犯罪事實為有罪之陳述，經本院告知簡式審判程序
意旨，並聽取公訴人及被告之意見後，裁定依簡式審判程序審理
，判決如下：
    主  文
甲○○共同違反不得使大陸地區人民非法進入臺灣地區之規定，
處有期徒刑壹年，減為有期徒刑陸月。
    事  實
一、甲○○明知與大陸地區女子王美琴並無結婚之真意，且不得
    以假結婚之方式引介大陸地區人民非法進入臺灣地區，竟與
    真實姓名年籍不詳綽號「沙魚」之成年男子共同基於使大陸
    地區人民非法進入臺灣地區之犯意聯絡，復與「沙魚」、王
    美琴共同基於行使使公務員登載不實文書之犯意聯絡，由「
    沙魚」安排甲○○於民國92年10月19日，前往大陸地區，並
    於92年10月21日與王美琴在大陸地區福建省福州市公證處辦
    理結婚登記，而取得該公證處所核發之（2003）榕公證內民
    字第15089 號結婚公證書。嗣甲○○返國後，持大陸地區出
    具之結婚公證書向財團法人海峽交流基金會（下稱海基會）
    申請驗（認）證，使海基會於92年11月6 日核發證明書。復
    於92年11月11日，持上開中國福建省公證處出具之結婚證書
    及海基會出具之證明書，至高雄縣鳳山市第二戶政事務所申
    辦填寫「結婚登記申請書」，向戶籍課承辦人員辦理戶籍登
    記，致使該不知情之公務員將該不實事項登載於職務上所掌
    戶籍登記簿、戶口名簿、戶籍謄本等公文書上，足以生損害
    於戶政事務所對戶政資料管理及身分管理之正確性。甲○○
    完成結婚戶籍登記後，即以上開戶籍謄本及內載王美琴為配
    偶之內容不實之「大陸地區人民進入台灣地區保證書」等相
    關資料，前往警察機關辦理對保，經該管公務員記載被保人
    王美琴與保證人甲○○係夫妻關係於「大陸地區人民進入臺
    灣地區保證書」上，甲○○再持上開戶籍謄本、結婚公證書
    、驗證證明書及大陸地區人民進入臺灣地區保證書等資料，
    前往當時稱內政部警政署入出境管理局（下稱境管局；該局
    現更名為入出國及移民署），以申請配偶來臺探親為由，填
    寫「大陸地區人民進入臺灣地區旅行證申請書」等文件，交
    付予境管局之承辦人員而行使之，經境管局實質審查後，未
    發現虛偽因而核發王美琴「大陸地區人民進入臺灣地區旅行
    證」正本，致使王美琴於93年2 月1 日得持上揭臺灣地區旅
    行證等資料向不知情之高雄小港機場驗關人員行使之，而以
    探親名義不法入境臺灣。
二、案經高雄縣政府警察局湖內分局報請臺灣高雄地方法院檢察
    署檢察官偵查起訴。
    理  由
一、本件被告甲○○所犯為死刑、無期徒刑或最輕本刑為3 年以
    上有期徒刑以外之罪，其於準備程序中就被訴事實為有罪之
    陳述，經法官告知簡式審判程序之旨，並聽取公訴人及被告
    之意見後，依刑事訴訟法第273 條之1 第1 項規定，裁定進
    行簡式審判程序，合先敘明。
二、上開事實業據被告於本院審理時自白不諱，並有大陸地區福
    建省福州市公證處結婚證明書、財團法人海峽交流基金會證
    明、結婚登記申請書、戶籍謄本、大陸地區人民進入臺灣地
    區旅行證申請書、大陸地區人民進入臺灣地區保證書、大陸
    地區人民明細資料報表、入出境紀錄查詢各1 份附卷可稽，
    是被告之自白與事實相符。綜上所述，本案罪證明確，被告
    犯行堪以認定，應依法論科。
三、新舊法比較：
(一)、按被告行為後，刑法及刑法施行法業於95年7 月1 日修正施
    行，參酌最高法院95年5 月23日刑事庭第8 次會議決議、95
    年11月7 日95年度第21次刑事庭會議決議意旨，應適用新刑
    法第2 條第1 項之規定，為「從舊從輕」之比較。且於比較
    時應就罪刑有關之共犯、未遂犯、想像競合犯、牽連犯、連
    續犯、結合犯，以及累犯加重、自首減輕暨其他法定加減原
    因（如身分加減）與加減比例等一切情形，本於統一性及整
    體性原則，綜其全部罪刑之結果而為比較；又若新舊法處罰
    之輕重相同、法理或審酌標準見解之明文化、純文字之修正
    等，即無比較適用之問題，非此條所指之法律有變更，即無
    本條之適用，應依一般法律適用原則，適用裁判時法。茲比
    較如下：
、法定貨幣單位部分：被告行為後，刑法施行法增訂第1 條之
    1 ，其立法目的，在於考量新修正之刑法施行後，不再適用
    「現行法規所定貨幣單位折算新臺幣條例」，為使罰金數額
    趨於一致，避免衍生新舊法比較適用問題，以緩和實務適用
    法律之衝擊，於不變動罰金數額之前提下，所為之規定。是
    以上開規定具有準據法之性質，不論行為人之行為係在刑法
    修正施行前或施行後，關於罰金之貨幣單位，一律為新臺幣
    。
、罰金刑部分：被告行為後，刑法第33條第5 款業已修正施行
    ；修正後刑法第33條第5 款規定「罰金：新臺幣1,000 元以
    上，以百元計算之。」，與修正前刑法第33條第5 款規定「
    罰金：1 元以上。」不同。比較新舊法結果，以舊法較有利
    於行為人。
、易科罰金部分：被告行為後，罰金罰鍰提高標準條例第2條
    業已刪除，而刑法第41條第1 項前段關於易科罰金之折算標
    準已由舊法之銀元100 元、200 元、300 元修正為新臺幣1,
    000 元、2,000 元、3,000 元，因屬科刑規範事項之變更，
    其折算標準為裁判時所應諭知，自有就新舊法規定比較之必
    要，經比較新舊法結果，以被告行為時之舊法較為有利於被
    告。
、共同正犯部分：刑法第28條將「實施」修正為「實行」，新
    舊法之共同正犯範圍因此而有變動，自屬犯罪後法律有變更
    （最高法院96年度臺上字第934 號判決參照），惟參照修正
    理由之說明，本件依新舊法均成立共同正犯，適用新法並無
    較有利於被告。
、牽連犯部分：修正後刑法第55條後段業已刪除牽連犯之規定
    。本件被告所犯上開各罪具有牽連犯之關係，依修正前即行
    為時之規定，應從一重罪處斷；依修正後之刑法，則所犯上
    述各罪，應依數罪併罰之規定分論併罰。比較新舊法之規定
    ，修正前之規定較有利於行為人。
、綜上所述，除非屬法律變更而應逕適用裁判時法部分外，其
    餘應適用被告行為時之法律即修正前刑法之相關規定論處較
    有利於被告。
(二)、又臺灣地區與大陸地區人民關係條例第79條雖有於92年12月
    31日修正施行，該條例修正後第79條第1 項之法定刑係由「
    5 年以下有期徒刑、拘役或科或併科新臺幣50萬元以下罰金
    」修正為「1 年以上7 年以下有期徒刑，得併科新臺幣100
    萬元以下罰金」，然被告使大陸地區人民王美琴非法入境臺
    灣地區之時間為93年2 月1 日，在上開修法施行之後，尚無
    庸比較新舊法，起訴書此部分記載恐有未恰，附此敘明。
二、論罪科刑：
(一)、核被告所為，係違反臺灣地區與大陸地區人民關係條例第15
    條第1 款規定，應依同條例第79條第1 項處斷；又被告以不
    實之結婚證明文件向戶政機關辦理結婚登記，使該管戶政機
    關公務員將此不實之結婚事項登載於其職務上所掌管之戶籍
    登記資料，復持向入出境管理局申辦大陸地區人民來臺之許
    可而為行使，足以生損害於戶政機關及掌理戶政業務之正確
    性，係犯刑法第216 條、第214 條之行使使公務員登載不實
    事項於公文書罪。其上開使公務員登載不實之低度行為，應
    為其行使之高度行為所吸收，不另論罪。又被告與「沙魚」
    就違反臺灣地區與大陸地區人民關係條例第79條第1 項罪部
    分，有犯意聯絡及行為之分擔；被告與「沙魚」、王美琴就
    刑法第216 條、第214 條之行使使公務員登載不實文書罪部
    分，有犯意聯絡及行為之分擔，均為共同正犯。又被告所犯
    使大陸地區人民非法進入臺灣地區及行使使公務員登載不實
    文書2 罪間，有目的、方法之牽連關係，應依修正前刑法第
    55 條 規定，從一較重之臺灣地區與大陸地區人民關係條例
    第79 條 第1 項之罪處斷。
(二)、爰審酌被告素行非佳，有臺灣高等法院被告前案紀錄表在卷
    ，及其使大陸地區人民非法進入臺灣地區，足以危害國家安
    全及社會秩序，復參其犯罪之動機、目的、生活狀況、手段
    ，以及被告犯後坦承犯行，態度良好等一切情狀，量處如主
    文所示之刑，以資懲儆。末按，中華民國96年罪犯減刑條例
    業經總統於96年7 月4 日公布，同年7 月16日施行，本件被
    告犯罪時間係在96年4 月24日以前，且其所犯罪名與宣告刑
    ，經核符該條例第2 條第3 款規定，並無第3 條所列不予減
    刑之情形，應依同條例第7 條規定，減輕其刑二分之一。又
    被告所犯法條之法定刑度為一年以上七年以下有期徒刑，依
    刑法第41條第1 項前段之規定，不得諭知易科罰金，附此敘
    明。
據上論斷，應依刑事訴訟法第273 條之1 第1 項、第299 條第1
項前段，臺灣地區與大陸地區人民關係條例第79條第1 項，刑法
第11條前段、第2 條第1 項前段、第216 條、第214 條、修正前
刑法第28條、第55條後段，刑法施行法第1 條之1 ，中華民國96
年罪犯減刑條例第2 條第1 項第3 款、第7 條，判決如主文。
本案經檢察官吳正中到庭執行職務。
中    華    民    國    98    年    7     月    15    日
                  刑事第十庭  法  官  吳金芳
以上正本證明與原本無異。
如不服本判決，應於收受本判決後10日內向本院提出上訴書狀，
其未具體敘述理由者，應於上訴期間屆滿後20日內，向本院補提
上訴理由書狀（須按他造當事人之人數附繕本，勿逕送上級法院
）。
中    華    民    國    98    年    7     月    15    日
                              書記官  許珈綺
附錄本判決論罪科刑法條：
臺灣地區與大陸地區人民關係條例第79條第1項
違反第15條第1 款規定者，處1 年以上7 年以下有期徒刑，得併
科新臺幣一百萬元以下罰金。
中華民國刑法第214條
（使公務員登載不實罪）
明知為不實之事項，而使公務員登載於職務上所掌之公文書，足
以生損害於公眾或他人者，處3 年以下有期徒刑、拘役或5 百元
以下罰金。
中華民國刑法第216條
（行使偽造變造或登載不實之文書罪）
行使第 210 條至第 215 條之文書者，依偽造、變造文書或登載
不實事項或使登載不實事項之規定處斷。


司法院資訊處製作；財團法人民間司法改革基金會備份。
